臺灣臺南地方法院民事裁定
110年度司繼字第7號
聲  請  人  曾智群律師即陳春德之遺產管理人

關  係  人  花旗(台灣)商業銀行股份有限公司
                      住○○市○○區○○路0號0樓至0樓及0                      0樓至00樓
法定代理人  莫兆鴻    
上列聲請人聲請命關係人先行墊付遺產管理人報酬事件，本院裁
定如下：
    主  文
關係人花旗(台灣)商業銀行股份有限公司應墊付聲請人擔任被繼
承人陳春德遺產管理人之報酬及墊付費用新臺幣19,700元。
    理  由
一、按遺產管理人得請求報酬，其數額由法院按其與被繼承人之
    關係、管理事務之繁簡及其他情形，就遺產酌定之，必要時
    ，得命聲請人先為墊付，民法第1183條定有明文。其立法理
    由為遺產管理人之報酬，具有共益性質，依實務見解亦認屬
    民法第1150條所稱之遺產管理之費用（最高法院101 年度台
    上字第234 號及99年度台上字第408 號判決意旨參照）。準
    此，關於遺產管理人之報酬，自得於遺產中支付。又法院為
    使遺產管理執行順利，必要時，得命聲請人先行墊付報酬。
    而所謂必要，應包括為使遺產管理事務得順利進行，不會因
    遺產管理人須自行墊付遺產管理費用或報酬有難以受償或延
    宕受償而無繼續管理遺產之意願，自不限於遺產管理人須窮
    盡一切變價之方法，仍無法由遺產支付遺產管理費用時始屬
    之。
二、聲請意旨略以：被繼承人陳春德於民國101年5月16日死亡，
    關係人花旗(台灣)商業銀行股份有限公司前向本院聲請選任
    被繼承人之遺產管理人，並經本院以104年司繼字第1883號
    民事裁定選任聲請人為遺產管理人，且以106年度司繼字第1
     37號裁定核定聲請人代為管理被繼承人之遺產管理人報酬
    新臺幣（下同）18,000元暨程序費用500元；又以105年度司
    家催字第45號公示催告程序費用1,000元。聲請人之遺產管
    理人報酬及代墊費用就任至今無法獲得滿足，爰聲請命關係
    人花旗(台灣)商業銀行股份有限公司先行墊付等語。
三、經查，聲請人主張上情，業經聲請人提出上開裁定為證，及
    經本院職權調查被繼承人遺產僅有1986出廠之車輛一部，以
    及臺南市○○區○○段0000○0000地號土地二筆，且系爭土地僅
    有持分，前向本院106年度司執字第117782號及108 年度司
    執字第80269號聲請強制執行，均經特別拍賣後無人應買視
    為撤回，調閱上開卷宗查明屬實。
四、本院審酌原選任遺產管理人聲請之目的係為關係人債權獲得
    滿足，其亦因選任遺產管理人後得強制執行而蒙受其利，是
    經法院選任為遺產管理人者，本能取得相當之報酬，並非無
    償處理。復酌被繼承人所遺系爭土地之持分，該財產在實務
    上變價確屬不易。聲請人固已於106年間向本院陳報被繼承
    人遺產狀況並向本院聲請核定遺產管理人報酬，然參照上開
    民法第1183條立法理由之說明，聲請人目前遺產管理人之職
    務仍存在，是確有命關係人墊付遺產管理人報酬之必要，否
    則，僅課以遺產管理人應負管理之責任而不許行使請求報酬
    之權利，致遺產管理人之權利受損害，顯有違誠實信用之原
    則。是關係人既發動選任遺產管理人之程序，應已就遺產處
    分之難易、聲請指定遺產管理人、管理遺產程序所應墊付之
    費用，有所評估。從而，聲請人請求關係人花旗(台灣)商業
    銀行股份有限公司先為墊付報酬及管理費用19,700元之聲請
    ，為有理由，應予准許。
五、依家事事件法第97條、非訟事件法第21條第1項，爰裁定如
    主文。　
中　　華　　民　　國　　110 　年　　2 　　月　　23　　日
                    家事法庭  司法事務官　陳妍文
以上正本係照原本作成。
如對本裁定抗告，須於裁定送達後10日內向本院提出抗告狀，並
應繳納抗告費新臺幣1,000元整。
中　　華　　民　　國　　110 　年　　2 　　月　　23　　日
                                  書記官　劉雙宜